【裁判字號】    97,交抗,2032
【裁判日期】    971128
【裁判案由】    違反道路交通管理處罰條例
【裁判全文】
臺灣高等法院交通事件裁定            97年度交抗字第2032號
抗  告  人
即受處分人  甲○○
上列抗告人因違反道路交通管理處罰條例案件，不服臺灣板橋地
方法院，中華民國97年10月9日所為裁定（97年度交聲字第1618
號），提起抗告，本院裁定如下：
    主  文
抗告駁回。
    理  由
一、本件原裁定以：
  (一)原處分意旨略以：異議人即受處分人甲○○於民國（下同）
    97年5月18日11時25分許，騎乘車牌號碼MDG-917號重型機車
    ，行經臺北市○○路與洛陽街口，因違規闖紅燈左轉，經臺
    北市政府警察局中正第一分局員警以臺北市政府警察局第北
    市警交字第AEX135089號舉發違反道路交通管理事件通知單
    （以下簡稱舉發通知單）當場舉發，並於舉發通知單上載明
    應於97年6月2日前到案接受裁罰，且註明若逾越應到案期限
    將受加重處分。惟異議人並未於應到案日期前到案接受裁罰
    ，嗣經原處分機關以交通部公路總局臺北區監理所板橋監理
    站第北監板裁字裁41AEX0000000號違反道路交通管理事件裁
    決書，裁處罰鍰新臺幣（下同）2,700元，並計違規點數3點
    等語。
  (二)聲明異議意旨略以：異議人甲○○就對原舉發單位所述闖紅
    燈之違規情節並不爭執，然主張其並不知逾繳款期限將有受
    加重處罰之後果，亦未見舉發通知單上有明確之相關記載，
    而使異議人在不知情下被加重處罰，為此不服，爰依法聲明
    異議，請求撤銷原處分云云。
  (三)按汽車駕駛人，行經有燈光號誌管制之交岔路口闖紅燈者，
    處1,800元以上5,400元以下罰鍰；且汽車駕駛人有第53條情
    形者，記違規點數3點，道路交通管理處罰條例第53條第1項
    、第63條第1項第3款分別定有明文。再按，行為人有違反道
    路交通管理處罰條例之情形者，原舉發單位應填製舉發違反
    道路交通管理事件通知單，並於被通知人欄及是否需到案欄
    予以勾記，又其中應到案日期應距舉發日15日，惟若受處分
    人未於應到案日期前到案聽候裁決，原處分機關應於舉發違
    反道路交通管理事件通知單送達2個月內依基準表逕行裁決
    之，違反道路交通管理事件統一裁罰基準及處理細則第15條
    及第44條第1項亦分別定有明文。另依據違反道路交通管理
    事件統一裁罰基準表規定，對於汽車駕駛人，行經有燈光號
    誌管制之交岔路口闖紅燈之統一裁罰基準分為：期限內繳納
    或到案聽候裁決者，處罰鍰1,800元，並記違規點數3點；逾
    越應到案期限者，除仍應記違規點數3點以外，裁決機關應
    依上開基準表所列之情形，得視不同之狀況而裁處罰鍰2,70
    0元至4,500元，從而，行為人於違規後，即應依舉發通知單
    上所載之到案日期至指定之應到案處所聽候裁決，而避免受
    加重之處罰。
  (三)經查：
  1.異議人即受處分人甲○○，於97年5月18日11時25分許，騎
    乘車牌號碼MDG-917號重型機車，行經臺北市○○路與洛陽
    街口時，因有「駕車行經有燈光號誌管制之交岔路口闖紅燈
    」之違規事實，經臺北市政府警察局中正第一分局員警以臺
    北市政府警察局第北市警交字第AEX135089號舉發通知單當
    場舉發，此有上開舉發通知單影本1紙、交通部公路總局臺
    北區監理所板橋監理站97年6月17日板監裁字裁41AEX135089
    號裁決書1紙附卷足佐，此亦為異議人所不爭執，是異議人
    騎乘前揭重型機車，於上開時、地，確有闖紅燈之違規事實
    ，洵堪認定。
  2.又依卷附之舉發通知單所載內容以觀，本件原舉發單位之舉
    發日期係載為「97年5月18日」，應到案日期係為「97年6月
    2日」，兩者相距已達15日，是其應到案日期之記載，合於
    前揭違反道路交通管理事件統一裁罰基準及處理細則第15條
    之規定甚明。再者，上開舉發通知單業已於舉發時，由臺北
    市政府警察局中正第一分局舉發員警當場交由異議人簽名收
    受，自生合法送達之效力；惟本件異議人竟遲至97年6月6日
    始到案申訴，顯屬已逾越應到案期限之情況，是原處分機關
    自應依上揭裁罰基準表之規定，對異議人予以加重處分。
  3.至異議人甲○○辯稱：原舉發單位並未告知逾越應到案日期
    有受加重處分之規定，認原舉發單位顯未盡告知義務，致原
    處分機關後續所為之加重處分，有所瑕疵而應予撤銷云云。
    惟依司法院大法官會議釋字第511號：「為加強道路交通管
    理，維護交通秩序，確保道路交通安全，道路交通管理處罰
    條例對違反該條例之行為定有各項行政罰。同條例第9條第1
    項規定應受罰鍰處罰之行為人接獲違反道路交通管理事件通
    知單後，得於15日內逕依各該條款罰鍰最低額，自動繳納結
    案。依同條例第92條授權訂定之違反道路交通管理事件統一
    裁罰標準及處理細則第41條第1項及48條第1項僅係就上開意
    旨為具體細節之規定，並未逾越母法之授權，與法律保留原
    則亦無違背，就此部分與本院釋字第423號解釋所涉聲請事
    件尚屬有間。至上開細則第41條第2項規定，行為人逾指定
    應到案日期後到案，另同細則第44條第1項規定違反道路交
    通管理事件行為人未依規定自動繳納罰鍰或未依規定到案聽
    候裁決者，處罰機關一律依標準表規定之金額處以罰鍰，此
    屬法律授權主管機關就裁罰事宜所訂定之裁量基準，其罰鍰
    之額度並未逾越法律明定得裁罰之上限，且寓有避免各行政
    機關於相同事件恣意為不同裁罰之功能，亦非法所不許。上
    開細則於憲法保障人民財產權之意旨並無牴觸。」之意旨，
    可知違反道路交通管理事件統一裁罰基準及處理細則與違反
    道路交通管理事件統一裁罰基準表，係由道路交通管理處罰
    條例第92條第3項規定所授權訂定，並業經主管機關公告，
    而屬現行合法有效運行之行政規則，是原處分機關本應據此
    加以適用，並依上開規定對異議人違規闖紅燈及逾期未到案
    之行為加以裁罰。
  4.末查；異議人係領有駕駛執照之合格駕駛人，本應就交通罰
    則規範有所注意，況行政罰法第8條亦規定「不得因不知法
    規而免除行政處罰責任」。是以異議人自不能主張其「不知
    悉存有加重處分之規定」，而解免其行政罰責。故本件異議
    人前揭所辯，顯係卸責之詞，要無足採。
  (四)綜上所述，本件違規事證明確，異議人甲○○闖紅燈及逾越
    應到案期限30日以內之行為，堪以認定，原處分機關依道路
    交通管理處罰條例第53條第1項、第63條第1項第3款及道路
    交通管理事件統一裁罰標準及處理細則第44條第1項依標準
    表逕行裁裁處罰鍰2,700元，並記違規點數3點，核無違誤，
    本件異議為無理由，應予駁回。
二、經核原裁定上開認事用法，洵無違誤。抗告人即受處分人抗
    告意旨復以近期於其他違反道路交通管理事件通知單之注意
    事項第5點末端發現有加註「逾期到案加重處罰」等字樣，
    此一註記顯為事後才加以註記，足認若非製單人未善盡告知
    之責，亦不致令其遭加重處罰之情形發生，是製單單位亦應
    負部分之責云云，顯無足採。是抗告人之抗告為無理由，應
    予駁回。
據上論結，應依道路交通案件處理辦法第26條，刑事訴訟法第41
2條，裁定如主文。
中    華    民    國    97    年    11    月    28    日
                  刑事第十四庭   審判長法  官   陳志洋
                                       法  官   蔡聰明
                                       法  官   謝靜慧
以上正本證明與原本無異。
不得再抗告。
                                       書記官   高士童
中    華    民    國    97    年    12    月    4     日


司法院資訊處製作；財團法人民間司法改革基金會備份。
